【裁判字號】    90,上易,1597
【裁判日期】    900525
【裁判案由】    竊盜
【裁判全文】
臺灣高等法院刑事判決                            九十年度上易字第一五九七號
    上  訴  人
    即  被  告  甲○○
右上訴人因竊盜案件，不服臺灣桃園地方法院八十九年度易字第三一五六號，中華民
國九十年三月十四日第一審判決（起訴案號：臺灣桃園地方法院檢察署八十九年度偵
字第一六四八二號）提起上訴，本院判決如左：
    主  文
原判決撤銷。
甲○○竊盜，處有期徒刑陸月，如易科罰金以參佰元折算壹日。
    事  實
一、甲○○有疑藥物所致之妄想、幻覺狀態，為精神耗弱之人。曾於民國（下同）八
    十九年間因犯竊盜罪，經原審法院判處有期徒刑七月，緩刑五年確定。於緩刑期
    中，猶不知悔改，於八十九年九月二十七日下午四時許，在桃園縣中壢市○○路
    二八二號旁，見阮君盛所有車牌ＩＴＩ－九二九號之重型機車停置該處且鑰匙未
    取下，有機可乘，竟意圖為自己不法之所有，徒手竊取該機車。八十九年九月二
    十八日下午一時三十分許，甲○○騎乘該機車，行經台北市○○○路○段、重慶
    南路口時，為警當場查獲，並扣得阮君盛所有之鑰匙一串。
二、案經台北市政府警察局中正第一分局移請臺灣臺北地方法院檢察署呈請臺灣高等
    法院檢察署令轉臺灣桃園地方法院檢察署檢察官偵查起訴。
    理  由
一、右揭犯罪事實，迭據上訴人即被告甲○○於偵審中坦承不諱，核與證人即被害人
    阮君盛之父阮政宏指訴失竊情節相符，並有其領回機車及鑰匙所出具之贓物認領
    保管收據及車輛竊盜查詢報表、車輛協尋證明單各一紙可稽，事證明確，被告竊
    盜犯行堪以認定。
二、核被告所為，係犯刑法第三百二十條第一項之竊盜罪。被告有疑藥物所致之妄想
    、幻覺狀態，有診斷證明書一紙為憑，其對週遭事物之知覺理會程度及自我控制
    能力，自較一般人減低，雖其猶能正確陳述本案竊車時、地，對自己行為之違法
    性亦非無認識，固未達心神喪失之程度，然應可認屬精神耗弱，因依刑法第十九
    條第二項規定減輕其刑。
三、原判決據以論罪科刑，原非無見，惟原判決未慮及被告有妄想、幻覺等精神耗弱
    之狀態，逕以其既能具體、正確陳述犯罪時地，即對竊取他人之物之違法性有認
    識為由，而認其任何精神上之疾病均與本案其應負之刑責無關，容有未合。被告
    上訴意旨以其有精神障礙，原審未予審酌為由，指摘原判決不當，尚非無據，自
    應由本院予以撤銷。爰審酌被告已有竊盜前科，緩刑尚未期滿，即再犯本案同質
    性犯罪，本不宜輕言寬宥，惟本案其所竊之財物為機車一輛，情節尚輕，且犯後
    亦已坦承犯行及其犯罪之動機、目的、手段等一切情狀，量處有期徒刑六月。又
    被告行為後，刑法業於九十年一月十日修正，原刑法第四十一條「犯最重本刑為
    三年以下有期徒刑以下之刑之罪，而受六月以下有期徒刑或拘役之宣告，因身體
    、教育、職業或家庭之關係，執行顯有困難者，得以一元以上三元以下折算一日
    ，易科罰金」，已修正為「犯最重本刑為五年以下有期徒刑以下之刑之罪，而受
    六個月以下有期徒刑或拘役之宣告，因身體、教育、職業、家庭之關係或其他正
    當事由，執行顯有困難者，得以一元以上三元以下折算一日，易科罰金。但確因
    不執行所宣告之刑，難收矯正之效，或難以維持法秩序者，不在此限。併合處罰
    之數罪，均有前項情形，其應執行之刑逾六月者，亦同」，並自同年月十二日起
    生效，經比較新舊法，以新法有利於被告，依刑法第二條第一項前段之規定，自
    應適用修正後刑法第四十一條第一項前段之規定，諭知易科罰金之折算標準。
據上論斷，應依刑事訴訟法第三百六十九條第一項前段、第三百六十四條、第二百九
十九條第一項前段，刑法第二條第一項前段、第三百二十條第一項、第十九條第二項
、第四十一條第一項前段、罰金罰鍰提高標準條例第一條前段、第二條，判決如主文
。
本案經檢察官張秋雲到庭執行職務。
中    華    民    國      九十      年      五      月      二十五      日
                              臺灣高等法院刑事第十六庭
                                  審判長法  官    許  增  男
                                        法  官    黃  鴻  昌
                                        法  官    蔡  彩  貞
右正本證明與原本無異。
不得上訴。
                                        書記官    張  淑  芬
中    華    民    國     九十     年      五        月      二十八      日
附錄本判決論罪科刑法條：
刑法第三百二十第一項：
意圖為自己或第三人不法之所有，而竊取他人之動產者，為竊盜罪，處五年以下有期
徒刑、拘役或五百元以下罰金。


司法院資訊處製作；財團法人民間司法改革基金會備份。
